臺灣臺南地方法院民事判決
111年度婚字第195號
原      告  乙○○

訴訟代理人  黃郁蘋律師
被      告  甲○○

上列當事人間請求離婚等事件，經本院於民國111年9月19日言詞
辯論終結，判決如下：
    主      文
准原告與被告離婚。
兩造所生未成年之長女丁○○（民國00年0月00日生）、長子丙○○
（民國00年0月00日生）、五女甲○○（民國000年0月00日生）權
利義務之行使或負擔由原告任之。
被告應自本判決關於兩造所生未成年長女丁○○權利義務之行使
或負擔部分確定由原告任之翌日起，至丁○○成年之前一日止，按
月於每月五日前給付丁○○之扶養費新臺幣柒仟壹佰壹拾伍元予原
告，如不足一月者，依當月實際日數與當月天數之比例計算，被
告如遲誤一期未履行或未完全履行者，其後12期視為亦已到期。
被告應自本判決關於兩造所生未成年長子丙○○權利義務之行使
或負擔部分確定由原告任之翌日起，至丙○○成年之前一日止，按
月於每月五日前給付丙○○之扶養費新臺幣柒仟壹佰壹拾伍元予原
告，如不足一月者，依當月實際日數與當月天數之比例計算，被
告如遲誤一期未履行或未完全履行者，其後12期視為亦已到期。
被告應自本判決關於兩造所生未成年五女甲○○權利義務之行使
或負擔部分確定由原告任之翌日起，至甲○○成年之前一日止，按
月於每月五日前給付甲○○之扶養費新臺幣柒仟壹佰壹拾伍元予原
告，如不足一月者，依當月實際日數與當月天數之比例計算，被
告如遲誤一期未履行或未完全履行者，其後12期視為亦已到期。
訴訟費用由被告負擔。
    事實及理由
甲、程序方面：
　　被告未於言詞辯論期日到場，核無民事訴訟法第386條所列
    各款情形，爰依原告之聲請，由其一造辯論而為判決。
乙、實體方面：
一、原告主張：
  （一）緣兩造於民國94年1月30日結婚，婚後原育有七名未成
        年子女，嗣因故陸續出養三名未成年子女，且兩造對未
        成年子女乙○○之親權業經鈞院裁定停止，是兩造現所育
        之未成年子女僅有丁○○、丙○○與甲○○，且婚姻關係尚存
        續中，此有兩造與未成年子女之戶籍謄本可佐。
  （二）離婚部分：
　　　　⒈兩造婚後原定居基隆，初始感情尚屬融洽，然被告因
          涉及職棒簽赌，積欠負債，開始對原告有辱罵三字經
          之行為。嗣兩造為躲避債務，舉家遷移臺南，而被告
          於遷居臺南後，似因家庭經濟問題致被告情緒控管不
          佳，開始對原告及未成年子女有施暴之舉。
　　　　⒉初始，被告僅以言詞辱罵未成年子女，復於未成年子
          女丁○○國小5、6年級時，被告開始有動手毆打未成年
          子女丁○○、丙○○之情；被告尤其對未成年子女丙○○不
          滿，只要被告日常生活遭遇不順（例如工作不順利、
          車子壞掉等），就怪罪於未成年子女丙○○，未成年子
          女丙○○因而常遭被告罰跪，跪到原告或他人將未成年
          子女丙○○帶離現場。
　　　　⒊被告在105、106年間，因於家中毆打未成年子女丙○○
          ，經鄰居通報，臺南市政府社會局介入評估後，將兩
          造於斯時所育之未成年子女全數安置。經2年後，兩
          造陸續接回未成年子女丁○○、丙○○（其餘子女陸續出
          養，其中未成年子女乙○○雖尚未出養，然已遭鈞院裁
          定停止親權）。兩造接回未成年子女丁○○與丙○○後，
          被告仍未停止其對原告與未成年子女之暴力行為。11
          0年10月31日，又藉詞稱未成年子女丙○○說謊以拳頭
          毆打未成年子女丙○○，並以剪刀刀柄處戳未成年子女
          丙○○，向未成年子女丙○○說：你刺我啊、你刺我才能
          打你等語，適原告返家撞見，旋制止被告繼續毆打未
          成年子女丙○○，孰料，被告竟持電熱水瓶轉而毆打原
          告之頭部及身體，致原告多處受傷後，被告又繼續命
          未成年子女丙○○於房間内罰跪至凌晨三點始罷手。原
          告忍無可忍，於翌日通報臺南市政府社會局，經臺南
          市政府社會局協助原告暫居庇護所，未成年子女丙○○
          與甲○○則暫由臺南市政府社會局安置（未成年子女丁○○因居住學校宿舍，無安置之必要）。
　　　　⒋兩造多年婚姻之維持，係因原告為求家庭圓滿，對被
          告再三忍讓，給與被告悔改之機會，然被告對未成年
          子女丙○○之暴力行為日趨嚴重，原告擔心自己已無法
          再維護未成年子女丙○○之人身安全，且被告於110年1
          0月31日對原告與未成年子女丙○○施暴後，全無悔意
          ；又自原告入住庇護所，被告即未再與原告有任何聯
          繫，顯見被告亦已無意與原告維持婚姻生活，兩造婚
          姻關係誠摯互信之感情基礎，已經不復存在，婚姻生
          活自無存在之必要，原告爰依民法第1052條第2項之
          規定，提起本件訴訟，請求鈞院准兩造離婚。
　　　　⒌又被告動輒辱罵兩造所生之未成年子女丁○○、丙○○，
          並時有毆打原告、未成年子女丁○○、丙○○之情，另於
          110年10月31日21時許，毆打原告、未成年子女丙○○
          ，並令未成年子女丙○○罰跪至凌晨3時乙節，業經鈞
          院調查屬實，並核發通常保護令在案（鈞院111年度
          家護字第142號裁定）。則原告據此請求鈞院判決准
          兩造離婚，應屬有理。
　（三）未成年子女權利義務之行使或負擔：
　　　　⒈兩造現育有未成年子女丁○○、丙○○與甲○○，已如前述
          ，而因被告情緒陰晴不定、控管不佳，動辄辱罵未成
          年子女丁○○、丙○○，甚至出手毆打未成年子女丁○○與
          丙○○，已如前述，且被告又因飲酒後駕車遭法院判決
          有期徒刑（被告似未報到服刑，現可能已遭通緝），
          不足為未成年子女丁○○等三人之表率，故就未成年子
          女丁○○、丙○○與甲○○權利義務之行使與負檐，應由原
          告單獨任之為宜。
　　　　⒉依台灣高等法院被告前案紀錄表所載，被告前曾有涉
          犯侵占、毒品危害防制條例及不能安全駕駛罪之紀錄
          ，亦有施用毒品情，顯見被告素行不良，不足以為未
          成年子女丁○○、丙○○與甲○○三人之典範，且被告現行
          方不明，除偶與未成年子女丁○○聯繫外，對未成年子
          女丙○○、甲○○均置之不理，自難認其妥善照顧未成年
          子女丁○○、丙○○與甲○○。
　　　　⒊被告前因對原告、未成年子女丁○○、丙○○之家庭暴力
          行為，業經鈞院核發保護令，已如前述，則依家庭暴
          力防治法第43條規定，因被告對原告與未成年子女為
          暴力之行為，推定由被告行使或負擔未成年子女丁○○
          等三人之權利義務，並不利於未成年子女。
　　　　⒋再依臺南市童心園社會福利關懷協會111年4月6日、發
          文字號：南市同心園（監）字第11121219號函覆鈞院
          之訪視報告所載，未成年子女丁○○於訪視時稱其已有
          獨立生活之能力，已無需父母過度照顧，其過往生活
          起居等事務皆由原告負責，故認由原告行使其親權較
          為合適，可徵未成年子女丁○○願由原告行使其親權。
　　　　⒌又原告已有穩定之工作與收入，未成年子女丙○○、甲○○在安置前，亦多由原告負貴照顧生活起居，則由原
          告單獨行使未成年子女丙○○、甲○○之親權，應較符合
          未成年子女丙○○、甲○○之最佳利益。
　（四）關於未成年子女扶養費部分：
　　　　⒈未成年子女丁○○、丙○○與甲○○分別為16歲、14歲與3歲
          ，兩造均有扶養未成年子女之義務。依行政院主計處
          所公布108年度平均每人月消費支出，臺南市平均每
          人月消費支出為新臺幣（下同）20,114元，被告每月
          應分別負擔未成年子女丁○○、丙○○與甲○○之扶養費即
          為10,057元（計算式：20,114÷2=10,057），故請求
          被告應自未成年子女丁○○、丙○○與甲○○權利義務之行
          使或負擔確定由原告任之翌日起，至未成年子女丁○○
          、丙○○與甲○○分別滿20歲之前一日止，按月於每月5
          日前將未成年子女丁○○、丙○○與甲○○之扶養費，交予
          原告代為管理使用，如不足一月者，依當月實際日數
          與當月天數比例計算之。
　　　　⒉次按法院於扶養事件命給付定期金者，得酌定逾期不
          履行時，喪失期限利益，此於家事事件法第126條準
          用同法第100條第4項定有明文。是原告請求，就未成
          年子女丁○○、丙○○與甲○○之扶養費未到期之給付部分
          ，併諭知被告如有遲誤一期未履行者，其後之十二期
          視為亦已到期。
  （五）並聲明：如主文所示。
二、被告未於言詞辯論期日到場，亦未提出書狀作何聲明或陳述
    。
三、得心證之理由：
  （一）關於離婚部分：
　　　　⒈查原告主張兩造於94年1月30日結婚，婚後育有7名子
          女，其中有4名子女已出養或經停止兩造之親權，兩
          造現所育之子女僅有長女丁○○（94年6月19日生）、
          長子丙○○（96年8月22日生）、五女甲○○（107年6月2
          6日生）之事實，業據原告提出戶籍謄本為證，堪予
          認定。
　　　　⒉又查原告主張前開被告對於原告及子女實施身體及精
          神上不法侵害行為之事實，業經本院依職權取本院11
          1年度家護字第142號通常保護令事件卷宗核閱綦詳，
          並有歷次家庭暴力通報表附卷可稽，堪予採信。
　　　　⒊按有民法第1052條第1項所列十款以外之重大事由，難
          以維持婚姻者，夫妻之一方得請求法院判決離婚，同
          法第1052條第2項定有明文。而是否有難以維持婚姻
          之重大事由，應斟酌破壞夫妻共同生活之具體情事，
          是否客觀上達於動搖夫妻之共同生活，致婚姻已生破
          綻而無回復之希望，且客觀上任何人倘處於同一境況
          ，均將喪失維持婚姻意欲之程度判斷之，即應從婚姻
          之目的加以觀察，且婚姻係以終生共同生活為目的之
          一男一女之合法結合關係，故夫妻為謀共同生活體之
          幸福營運，即須夫妻互信、互諒，尤其夫妻以誠相待
          ，俾建立永久持續性之包括精神、肉體、經濟等多層
          面之生活關係，是對家庭生活之美滿幸福，有妨礙之
          情形，即得認其與此之所謂難以維持婚姻之重大事由
          相當，即應允許其離婚以消滅婚姻關係。查本件由被
          告之前開作為觀之，堪認不論何人處於與原告相同之
          境況，均將喪失與被告維持婚姻之意願，兩造間維持
          婚姻生活之互愛、互信、互諒基礎已經動搖，難期兩
          造共同追求幸福美滿之婚姻生活，堪認兩造有難以維
          持婚姻之重大事由存在，且該重大事由之肇因係可歸
          責於被告，是原告以兩造有民法第1052條第1項以外
          之重大事由，難以維持婚姻，而請求判決離婚，於法
          有據，應予准許。
　（二）關於酌定未成年子女權利義務之行使或負擔部分：
　　　　⒈按「夫妻離婚者，對於未成年子女權利義務之行使或
          負擔，依協議由一方或雙方共同任之。未為協議或協
          議不成者，法院得依夫妻之一方、主管機關、社會福
          利機構或利害關係人之請求或依職權酌定之」。「法
          院為前條裁判時，應依子女之最佳利益，審酌一切情
          狀，尤應注意下列事項：一、子女之年齡、性別、人
          數及健康情形。二、子女之意願及人格發展之需要。
          三、父母之年齡、職業、品行、健康情形、經濟能力
          及生活狀況。四、父母保護教養子女之意願及態度。
          五、父母子女間或未成年子女與其他共同生活之人間
          之感情狀況。六、父母之一方是否有妨礙他方對未成
          年子女權利義務行使負擔之行為。七、各族群之傳統
          習俗、文化及價值觀。前項子女最佳利益之審酌，法
          院除得參考社工人員之訪視報告或家事調查官之調查
          報告外，並得依囑託警察機關、稅捐機關、金融機關
          、學校及其他有關機關、團體或具有相關專業知識之
          適當人士就特定事項調查之結果認定之」，民法第10
          55條第1項、第1055條之1分別定有明文。
　　　　⒉查本件兩造所生之長女丁○○（94年6月19日生）、長子
          丙○○（96年8月22日生）、五女甲○○（107年6月26日
          生）均尚未成年，有戶籍謄本附卷可稽。兩造既經裁
          判離婚，對於所生未成年子女權利義務之行使或負擔
          又不能協議，依前開規定，本院自應依原告之聲請，
          為兩造所生未成年子女酌定適當之監護人。本院為此
          依職權囑託臺南市童心園社會福利關懷協會派員訪視
          兩造，惟社工因無法與被告取得聯繫，致無法訪視被
          告，於訪視原告後所得之評估及建議為：「㈠綜合評
          估：⒈親權能力評估：依聲請人（即本件原告）所述
          其健康無異常，有工作收入，親自參與未成年人之照
          顧事務，經濟尚為穩定且具福利身分，可提供本身及
          滿足未成年人基本生活所需無虞。⒉親職時間評估：
          聲請人自陳為未成年人的主要照顧者，承擔養育之責
          ，對子女生活及學校事務親力親為陪伴、營造親子間
          的互動，訪談期間觀察聲請人與未成年人1相處自然
          且自在，尚保有正向依附關係；另未成年人2（即丙○○）、未成年人3（即甲○○）自110年10月起由臺南市
          政府家庭暴力暨性侵害防治中心進行緊急安置保護迄
          今，聲請人與另2名未成年人間的互動狀況沒有機會
          觀察瞭解，未成年人2、未成年人3對聲請人的依賴程
          度需透過實地觀察評估，目前客觀資訊不足。⒊照護
          環境評估：聲請人皆能以維持居家環境的穩定性為首
          要考量，居住環境安排的穩定、安全條件尚符合未成
          年人之基本需求，無不利未成年人成長之處，並能提
          供未成年人之妥善的照護環境。⒋親權意願評估：聲
          請人有行使親權及擔任同住方之意願，願履行親職，
          能盡到對未成年人養育之責，瞭解會面交往之必要性
          ，然對於未成年人之照顧安排未有納入非同住方之角
          色任務及積極促進、提升非同住方參與、責任，善意
          父母舉措有待提升。⒌教育規劃評估：聲請人有收入
          來源可維持家庭經濟，可妥善安排未成年人的照顧責
          任，尚可表達自身的教養態度，並依未成年人年紀、
          學制保障其就學權益，建議兩造需學習磨合『父母分
          工，合作親職』的模式，共同參與未成年子女的成長
          及教養工作。⒍未成年子女意願之綜合評估：⑴未成年
          人1丁○○94年6月19日生，就讀樹人醫護管理專科學校
          護理科一年級，未成年人1表示因不適應課程而選擇
          轉讀幼保系，另為協助家庭生計決定先休學一年，其
          就讀高中後即居住學校住宿，亦曾在外租屋生活、打
          工，就學期間有接受家扶基金會的青年自立協力方案
          ，社工每月會給予其生活費及協助申請學費補助，目
          前因其休學而停止補助，已找到美髮工作，即將開始
          工作，為節省房租支出而於2月份搬來與聲請人同住
          生活，有獨立生活之能力，已無需父母過度照顧，自
          幼相對人（即本件被告）對其、聲請人及未成年人2
          常有言語、肢體等家暴行為，安置返家後相對人就較
          少管教其，離婚是兩造的事情，其一樣可以與父母見
          面，其目前亦有與相對人保持聯繫、互動，過往生活
          起居等事務皆由聲請人負責，故認為由聲請人行使其
          親權較為合適。⑵未成年人1可表達受兩造照顧經驗及
          互動之情形，對社工的詢問可自然應答，坐姿自在不
          拘謹、語調平穩未顯露緊張神情；另未成年人2、未
          成年人3目前由臺南市政府家庭暴力暨性侵害防治中
          心進行安置保護中未受訪。……㈣其他具體建議：綜合
          以上，聲請人於健康、經濟能力等方面尚為穩定，爭
          取未成年人之親權動機正當且意願強烈，願履行親職
          ，承擔父母角色、父母責任，具備積極主動態度，能
          提供未成年人穩定的家庭環境及生活；另，相對人聯
          繫不上，無法進行訪視評估，故僅有聲請人一造的主
          觀意見，無他造資訊可供對照評估，建請法院斟酌各
          種情形定之，自為裁定。」等語，有該協會以111年4
          月6日南市童心園（監）字第11121219號函所檢送之
          訪視報告表1件附卷可稽。本院參酌前開訪視結果，
          並審酌原告對於監護兩造所生未成年子女丁○○、丙○○
          、甲○○之意願甚高，且原告有相當之經濟能力（詳如
          下述）足堪負擔子女之日常生活所需，又原告向為子
          女之主要照顧者，與子女感情親密，對於子女之教養
          並無何疏失之處，子女亦已適應目前之生活環境，不
          宜遽予變動，故原告應適任行使子女之親權；反之，
          被告長期對子女施暴，與子女感情疏離，且按「法院
          依法為未成年子女酌定或改定權利義務之行使或負擔
          之人時，對已發生家庭暴力者，推定由加害人行使或
          負擔權利義務不利於該子女。」，家庭暴力防治法第
          43條定有明文，被告既曾對子女施暴而經本院核發通
          常保護令在案，自應依法推定由被告行使或負擔權利
          義務不利於子女，故實不宜遽將子女交由被告監護。
          本院因認基於子女之最佳利益考量，原告較適合監護
          子女，爰准原告之請求，酌定兩造所生之未成年子女
          丁○○、丙○○、甲○○權利義務之行使或負擔均由原告任
          之。
　（三）關於酌定子女扶養費部分：
　　　　⒈按法院酌定、改定或變更父母對於未成年子女權利義
          務之行使或負擔時，得命交付子女、容忍自行帶回子
          女、未行使或負擔權利義務之一方與未成年子女會面
          交往之方式及期間、給付扶養費、交付身分證明文件
          或其他財物，或命為相當之處分，並得訂定必要事項
          。」，家事事件法第107條第1項定有明文。是以原告
          請求本院依職權酌定被告給付其關於未成年子女之扶
          養費，自屬有據。
　　　　⒉次按扶養之程度，應按受扶養權利者之需要，與負扶
          養義務者之經濟能力及身分定之；負扶養義務者有數
          人，而其親等同一時，應各依其經濟能力分擔義務，
          民法第1119條、第1115條第1項分別定有明文。故「
          扶養費數額之多寡，亦應依此情形而為適當之酌定，
          不得僅以某一固定年度綜合所得稅扶養親屬之寬減額
          或免稅額為其唯一之標準定之。」（最高法院84年度
          台上字第2888號判決要旨參照）。是本件原告請求被
          告扶養兩造之未成年子女丁○○、丙○○、甲○○，其扶養
          之程度，應按受扶養權利者即丁○○、丙○○、甲○○之需
          要，與負扶養義務者即兩造之經濟能力及身分而為適
          當之酌定。經查：
　　　　　⑴原告於寵物館任職，月入26,500元，於110年度申報
            所得為149,200元，名下無財產，迄至111年9月2日
            有存款30,075元，且為丁○○助學貸款6萬元之債務
            保證人；而被告於於110年度無申報所得，名下無
            財產等情，業經原告陳明在卷可按，並提出在職薪
            資證明1件、全國財產稅總歸戶財產查詢清單1件、
            存摺影本1件、當事人綜合信用報告回覆書1件為證
            ，且經本院依職權調取兩造之稅務電子閘門財產所
            得調件明細表核閱綦詳，堪予認定。
　　　　　⑵本院審酌兩造之資力狀況均非優渥，且參諸內政部
            全球資訊網所載「歷年最低生活費一覽表」係指社
            會救助法第4條所定每人每月最低生活費之統計資
            料，家庭收入在該標準之下者，可享社會救助之福
            利措施，兩造所生子女丁○○、丙○○、甲○○每月生活
            費金額至少應達該最低生活費標準，自應以該標準
            中之臺南市部分之統計資料作為計算丁○○、丙○○、
            甲○○每月扶養費之金額，而111年度臺南市最低生
            活費為每人每月14,230元，復參酌原告獨力照顧撫
            育未成年子女，付出之心力較多等情，因認原告主
            張子女扶養費應由兩造各負擔2分之1為適當，即被
            告應每月負擔丁○○、丙○○、甲○○之扶養費各7,115
            元（計算式：14,230÷2＝7,115）。
　　　　⒊又依家事事件法第107條第2項準用第100條第2項、第3
          項之規定，關於扶養費之給付，法院得依聲請或依職
          權，命為一次給付、分期給付或給付定期金，必要時
          並得命提出擔保。法院命分期給付者，得酌定遲誤一
          期履行時，其後之期間視為亦已到期之範圍或條件。
          查扶養費乃維持受扶養權利人生活所需之費用，其費
          用之需求係陸續發生，故應以分期給付為原則，為此
          爰依職權酌定被告應按月於每月五日前給付兩造所生
          子女丁○○、丙○○、甲○○於成年前之扶養費用各7,115
          元，且為確保兩造所生未成年子女受扶養之權利，本
          院爰依前開規定，就扶養費之給付部分，併諭知如被
          告遲誤一期履行，其後12期視為亦已到期，而判決如
          主文第3項、第4項、第5項所示。
丙、結論：
　　本件原告之訴為有理由，依家事事件法第51條，民事訴訟法
    第385條第1項前段、第78條，判決如主文。
中　　華　　民　　國　　111 　年　　10　　月　　3 　　日
                   家事法庭     法  官　葉惠玲
以上正本係照原本作成。
如對本判決上訴，須於判決送達後20日之不變期間內，向本院提
出上訴狀。
中　　華　　民　　國　　111 　年　　10　　月　　3 　　日
                                書記官　陳玉芬